臺灣高等法院臺南分院民事判決
110年度上易字第153號
上  訴  人  侯陸太  


被上訴人    臺灣土地銀行股份有限公司

法定代理人  何英明  
訴訟代理人  陳柏均  
            馬明豪  
上列當事人間請求分配表異議之訴事件，上訴人對於中華民國11
0年3月4臺灣臺南地方法院109年度訴字第1776號第一審判決提起
上訴，本院於110年9月7日言詞辯論終結，判決如下：
    主  文
上訴駁回。
第二審訴訟費用由上訴人負擔。
    事實及理由
一、本件上訴人起訴時，被上訴人之法定代理人原為謝娟娟，於
    本院審理期間變更為何英明，有財政部110年3月15日台財人
    字第11000546030號函在卷可參(見本院卷第89頁)，何英明
    聲明承受訴訟，核無不合，應予准許。
二、上訴人主張略以：
  ㈠上訴人為辦理自用住宅擔保貸款，於民國87年3月21日與被上
    訴人簽訂借據（下稱系爭借據），借款新台幣(下同)557萬
    元（下稱系爭借款），並提供上訴人桃園縣○○鎮○○○○○○○市○
    ○區○○○○路000巷0號不動產（下稱系爭楊梅房地）為擔保，
    惟上訴人未依約清償本息，經被上訴人就系爭楊梅房地聲請
    臺灣桃園地方法院（下稱桃園地院）強制執行並拍定分配後
    ，尚有本金328萬9138元及利息、違約金未還。
  ㈡被上訴人就上訴人上開未清償部分，於90年間再向桃園地院
    聲請對上訴人之薪資併案執行，惟就上訴人之薪資扣款，有
    計算錯誤之情事及被上訴人銀行帳目不正確，導致後來債權
    憑證、執行名義之金額、強制執行之金額均出問題。自90年
    至102年，上訴人任職之郵局會計人員，執行法院之執行命
    令，將上訴人之薪資扣押後，將扣薪支票郵寄給被上訴人，
    94年2月、97年5月相當異常，沒有電腦交易記錄，兩次加起
    來達到好幾個月基本工資。又自90年至102年，扣薪支票從
    未間斷過，但被上訴人對上訴人違約金和利息，超過收取，
    作假帳。而且被上訴人銀行未盡到責任告訴客戶之還款能力
    ，與詐騙集團無差異。而臺灣臺南地方法院(下稱原審法院)
    108年度司執字第107036號強制執事件於109年11月5日所製
    作、定於109年12月4日分配之分配表，次序7所列債權原本
    及利息均有誤，因此提起本件分配異議之訴。
  ㈢上訴聲明：
    ⒈原判決廢棄。
    ⒉原審法院108年度司執字第107036號強制執行事件於109年1
      1月5日所製作、定於109年12月4日分配之分配表，次序7
      所列債權原本應更正為「67萬3589元」，利率應更正為「
      週年利率1.3％」。
    ⒊第一、二審訴訟費用由被上訴人負擔。
三、被上訴人抗辯略以：
  ㈠上訴人前向被上訴人提起債務人異議之訴等事件，經臺灣臺
    北地方法院109年度訴字第2235號、臺灣高等法院109年度上
    易字第778號判決上訴人敗訴確定，該判決已述及被上訴人
    向上訴人求償之過程，並指稱被上訴人以年息7.92%為強制
    執行之聲請並無違法之情。
　㈡被上訴人向上訴人提強制執行之過程，於桃園地院89年10月3
    日製作88年執字第18025號之分配表前皆無爭議，因分配尚
    有不足額328萬9138元，故桃園地院核發「89年11月11日桃
    院丁民執五字第18025號債權憑證」，被上訴人於90年5月29
    日轉載呆帳額為327萬7615元。雖被上訴人向上訴人請求利
    率為7.92%，但被上訴人體恤上訴人處境，未全數以年息7.9
    2%計算利息及違約金，被上訴人所計之本金已讓利1萬1523
    元、利息讓利89萬7892元、違約金讓利18萬9875元，合計讓
    利總額已高達109萬9290元。兩造間債權債務實為被上訴人
    所提供之金額為準。又被上訴人已盡力協助上訴人處理債務
    且讓利金額甚多，若被上訴人將原帳務全數沖銷再以原登帳
    日期取利率7.92%重計後，此算法前期沖抵本金數額較少將
    使本金餘額提高，經時間效果估算將使本案強制執行被上訴
    人可獲配金額超過286萬5996元（即讓利109萬9290元加分配
    額176萬6706元）。然上訴人未思及此，屢屢向被上訴人提
    起民事訴訟，已造成司法資源之耗損。本件訴訟實屬無據。
    並聲明：上訴駁回。
四、兩造不爭執及爭執事項：
　甲、不爭事項：　
　㈠上訴人為辦理自用住宅擔保貸款，於87年3月21日與被上訴人
    簽訂系爭借據，借款557萬元，並提供上訴人所有系爭楊梅
    房地為擔保，惟上訴人未依約清償本息，經被上訴人就系爭
    楊梅房地聲請桃園地院強制執行並拍定分配後，尚有本金32
    8萬9138元及利息、違約金未還。
  ㈡被上訴人就上開未清償部分，於90年間向桃園地院聲請對上
    訴人之薪資併案執行，嗣因兩造於102年3月22日達成分期償
    還債務協議並簽立切結書，被上訴人遂撤回上開薪資強制執
    行聲請。然上訴人嗣後毀諾，兩造再於103年6月18日達成分
    期償還債務協議而簽立系爭切結書，上訴人又再度毀諾，經
    被上訴人於108年11月12日再向原審法院聲請強制執行，由
    原審法院以108年度司執字第107036號受理(下稱系爭強制執
    行事件)。
  ㈢被上訴人於系爭強制執行事件，聲請在本金134萬7178元，及
    利息、違約金之範圍內為強制執行，經拍賣上訴人所有臺南
    市○○區○○街00○00號房地、臺南市○○區○○段000地號土地，獲
    得價金797萬8888元，原審法院民事執行處於109年8月31日
    作成分配表，原定於109年9月25日進行分配，被上訴人之債
    權部分，為次序第7項之債權原本134萬7178元，及自106年7
    月14日起至109年7月16日止，按週年利率百分之7.92計算之
    利息、週年利率百分之1.584計算之違約金，暨前未受償之
    利息286 元、違約金3 萬3731元，共受償176 萬6706元，分
    配比率100 ％。嗣上訴人於109 年9 月8 日對上開分配表聲
    明異議，後於109 年9 月24日提起本件訴訟。
  ㈣原審法院民事執行處就系爭強制執行事件，因其他債權人(中
    國信託商業銀行股份有限公司)之請求金額變動，於109年11
    月5日更正前述109年8月31日之分配表，並定於109年12月4
    日進行分配，被上訴人之債權部分，仍為次序第7項之債權
    原本134萬7178元，及自106年7月14日起至109年7月16日止
    ，按週年利率百分之7.92計算之利息、週年利率百分之1.58
    4計算之違約金，暨前未受償之利息286元、違約金3萬3731
    元，共受償176萬6706元，分配比率100％(下稱系爭分配表)
    。嗣上訴人復於109年12月4日對系爭分配表聲明異議。
 乙、爭執事項：
　　上訴人依強制執行法第39條第1項、第41條第1項規定，請求
    將臺灣臺南地方法院108年度司執字第107036號強制執行事
    件於109年11月5日所製作、訂於109年12月4日分配之分配表
    ，次序7所列被上訴人之債權原本應更正為「67萬3589元」
    ，利率應更正為「週年利率1.3％」，有無理由？
五、本院之判斷：
　㈠按債權人或債務人，對於分配表所載各債權人之債權或分配
    金額有不同意者，應於分配期日一日前，向執行法院提出書
    狀，聲明異議。異議未終結者，為異議之債權人或債務人，
    得向執行法院對為反對陳述之債權人或債務人提起分配表異
    議之訴。強制執行法第39條第1項、第41條第1項前段分別定
    有明文。經查：上訴人於109年9月8日具狀對原審法院108年
    度司執字第107036號強制執行事件，於109年8月31日所製作
    ，預定於109年9月25日實行分配之分配表聲明異議，並於10
    9年9月24日提起本件訴訟；嗣原審法院執行處於109年11月5
    日因其他債權人（中國信託商業銀行股份有限公司）之請求
    金額變動，於109年11月5日更正前述109年8月31日之分配表
    ，並定於109年12月4日進行分配，被上訴人之債權部分，維
    持不變，並定於109年12月4日進行分配，上訴人再次於109
    年12月4日對系爭分配表聲明異議等情，業據本院調取上開
    執行事件卷宗核閱無訛，並有本院109年度補字第757號卷附
    起訴狀上之收狀戳日期可證，是上訴人提起本件分配表異議
    之訴，並未逾強制執行法第41條規定所定之期間，程序上並
    無不合，先予敘明。
  ㈡上訴人主張：被上訴人就上訴人所有系爭楊梅房地聲請桃園
    地院強制執行並拍定分配後，就未清償部分，對上訴人在第
    三人中華郵政股份有限公司之薪資為強制執行，惟被上訴人
    因漏未記載上訴人之清償、收受扣薪支票未當月銷帳等原故
    ，致帳目錯誤，系爭分配表之債權原本應更正為67萬3589元
    云云，然為被上訴人所否認。經查：
　⒈被上訴人就上訴人所有系爭楊梅房地聲請桃園地院強制執行
    拍定分配後，尚有本金328萬9138 元及利息、違約金未還，
    桃園地院核發「89年11月11日桃院丁民執五字第18025號債
    權憑證」，被上訴人於90年5月29日轉載呆帳額為327萬7615
    元。
　⒉其後被上訴人對上訴人在第三人中華郵政股份有限公司之薪
    資為強制執行，且如不爭執事項㈡所載，被上訴人就上開未
    清償部分，於90年間向桃園地院聲請對上訴人之薪資併案執
    行，嗣因兩造於102年3月22日達成分期償還債務協議並簽立
    切結書，被上訴人遂撤回上開薪資強制執行聲請。然上訴人
    嗣後毀諾，兩造再於103年6月18日達成分期償還債務協議而
    簽立系爭切結書，上訴人又再度毀諾。而被上訴人自90年5
    月29日起至109年6月15日止共402筆登帳資料，此有被上訴
    人提出之被證二客戶往來明細查詢表可按（見原審卷第31-4
    4頁）。
  ⒊雖上訴人主張上開明細查詢表有漏未記載、登記錯誤、未當
    月銷帳致增加利息違約金之情事，惟如前所述，被上訴人就
    系爭債務未清償部分，於90年間向桃園地院聲請對上訴人在
    第三人中華郵政股份有限公司之薪資併案執行，嗣因兩造於
    102年3月22日達成分期償還債務協議並簽立切結書，被上訴
    人遂撤回上開薪資強制執行聲請，為兩造所不爭執之事實。
    而依被上訴人提出上訴人不爭執其於102年3月22日簽立之分
    期償還債務切結書所載，兩造已就當時就未清償之債務本金
    、利息、違約金結算如下：「立切結書人侯陸太（借款人
    ）前於87年3月21日向貴行借款557萬元整，到期日為107年3
    月21日，目前尚欠本金165萬223元整，及自101年4月21日起
    之利息、違約金等未清償，茲因一時週轉困難，特立本切結
    書，承諾願按下列分期償還辦法所載，確實履行，如有任何
    一期未能按期償還，或立切结書人因其他債務關係，被假扣
    押、假處分、強制執行、法院裁定宣告破產或准許和解或聲
    請更生或清算時，即喪失分期償還之利益，應立即償還全部
    債務，並同意恢復依原所簽訂之約據約定辦理，貴行得逕依
    法訴追，立切結書人絕無異議。……」（見原審卷第115、116
    頁）。是兩造於102年3月22日已結算及確認上訴人未清償債
    務餘額為本金165萬0223元，及自101年4月21日起之利息、
    違約金，核與被上訴人提出之被證二客戶往來明細查詢表之
    記載相符（見原審卷第41頁），上訴人與被上訴人會算債務
    後，達成清償協議，嗣後再稱90年間之帳目不正確云云，自
    無可採。
　⒋又上訴人未依兩造於102年3月22日簽定之分期償還債務切結
    書為清償，兩造再於103年6月18日達成分期償還債務協議而
    上訴人再簽立切結書，內容謂：「立切結書人侯陸太（借
    款人）前於87年3月21日向貴行借得購屋貸款557萬元整，到
    期日為112年3月21日，目前尚欠本金152萬4382元整，及自1
    01年4月21日起之利息、違約金（詳法院分配表）及墊付費
    用（包括但不限於訴訟費用、保險費用等）等未清償，茲因
    一時週轉困難，特立本切結書，承諾願按下列分期償還辦法
    所載，確實履行，如有任何一期未能按期償還，或立切結書
    人因其他債務關係，被假扣押、假處分、強制執行、法院裁
    定宣告破產或准許和解或聲請更生或清算時，即喪失分期償
    還之利益，應立即償還全部債務，並同意恢復依原所簽訂之
    約據約定辦理，貴行得逕依法訴追，立切結書人絕無異議。
    …」，此有該切結書在卷可按（見原審卷117-118頁）。可見
    兩造再次於103年6月18日確認當時上訴人未清償債務餘額為
    本金152萬4382元整，及自101年4月21日起之利息、違約金
    ，核與被上訴人提出之被證二客戶往來明細查詢表之記載相
    符（見原審卷第41頁），益足證被上訴人所製作之被證二客
    戶往來明細查詢表與事實相符，兩造再次會算債務後，達成
    清償協議，被上訴人嗣後再稱90年間之帳目不正確云云，自
    無可採。
　⒌綜上，兩造之系爭借款契約自87年間訂立迄今已22餘年，其
    間在90年經法院強制執行程序拍賣抵押物後，由法院製作分
    配表，確定本金為328萬9138 元及利息、違約金未清償。其
    後兩造再於102年3月22日、103年6月18日兩次結算並訂立分
    期償還協議，再次確定未清償債務餘額，核與被上訴人提出
    之被證二客戶往來明細查詢表上所載之金額相符，可信為真
    正。則由被證二客戶往來明細查詢表所示，上訴人尚欠本金
    134萬7178元，被上訴人據以為強制執行，並於系爭分配表
    獲得次序第7項之普通債權原本134萬7178元之分配，並無不
    合。此外，上訴人未舉證證明，有何清償之事實，上訴人請
    求將系爭分配表之次序7之債權本金更正為67萬3589元，為
    無理由。
  ㈢上訴人又主張，系爭分配表次序7債權之利息應更正為週年 
　  利率1.3％云云。然查，被上訴人對上訴人之執行名義即桃
　  園地院88年度促字第18517號支付命令、確定證明書及系爭
　  債權憑證所載，上訴人應給付被上訴人「557萬元，及自87
　  年10月21日起至清償日止，按年息8.275％計算之利息，與
　  自87年11月21日起至清償日止，其逾期在6個月以內者，按
　  上開利率10％，超過6個月者，就超過部分，按上開利率2
　  0％計算之違約金」，此經本院調取系爭強制執行卷宗核閱
　  無誤。按兩造間固然於103年間因上訴人聲請分期償還，被
　  上訴人同意自103年5月3日起調整年利率為以2.36％固定計
　  息，然同時亦約定如上訴人未依約分期償還，即回復為原約
　  定之利息、違約金，且被上訴人同意減免之利息、違約金仍
　  應全數償還乙節，有103年6月18日切結書在卷可參（見原審
　  卷117-118頁），因上訴人毀諾未依切結書分期清償，被上
　  訴人依上開約定，向原審法院執行處具狀請求系爭借款之利
　  息及違約金應以年息7.92％計算，並無不合，上訴人請求將
　  系爭分配之之利率更正為1.3％為無理由。
六、綜上所述，上訴人以被上訴人請求之金額及利息不正確為由
　  ，提起本件分配表異議之訴，主張被上訴人在系爭分配表獲
　  分配之次序7所列被上訴人之債權原本應更正為673,589元，
　  利率應更正為週年利率1.3％，均為無理由，應予駁回。原
　  審為上訴人敗訴之判決，並無不合。上訴論旨指摘原判決不
　  當，求予廢棄改判，為無理由，應駁回其上訴。
七、本件事證已臻明確，兩造其餘之攻擊或防禦方法及所用之證
    據，經本院斟酌後，認為均不足以影響本判決之結果，爰不
    逐一論列，附此敘明。
八、據上論結，本件上訴為無理由，依民事訴訟法第449條第1項
    第78條，判決如主文。
中　　華　　民　　國　　110 　年　　9 　　月　　22　　日
                  民事第二庭  審判長法  官  吳上康

                                    法  官  林育幟

                                    法  官  李素靖
上為正本係照原本作成。
不得上訴。　　　　　　　　　　　　　　　　　　　　
中　　華　　民　　國　　110 　年　　9 　　月　　22　　日

                                    書記官  高曉涵